臺灣屏東地方法院民事判決　九十一年度重訴字第一四四號
　　原　　　告　　合作金庫銀行股份有限公司
　　法定代理人　　癸○○
　　訴訟代理人　　辛○○
　　兼法定代理人　丁○○
　　被　　　告　　丙○○○
　　　　　　　　　甲○○
　　　　　　　　　壬○○
　　　　　　　　　乙○○
　　被　　　告　　己○○
　　　　　　　　　戊○○
　　訴訟代理人　　庚○○
右當事人間請求清償借款事件，本院判決如左：
    主    　文
被告應連帶給付原告新台幣玖佰捌拾玖萬壹仟柒佰柒拾元及自民國九十年十二月六
日起至清償日止，按年息百分之八點八六四計算之利息，暨自民國九十一年一月十六
日起至清償日止，其逾期在六個月以內者，按上開利率百分之十，逾期超過六個月者
，按上開利率百分之二十計算之違約金。
訴訟費用由被告連帶負擔。
    事實及理由
一、本件原告起訴聲明原為：被告應連帶給付原告新台幣（下同）九百八十九萬一千
    七百七十三元及自民國九十年十二月六日起至清償日止，按年息百分之九點零七
    四計算之利息，暨自九十一年一月十五日起至清償日止，其逾期在六個月以內者
    ，按上開利率百分之十，逾期超過六個月者，按上開利率百分之二十計算之違約
    金。嗣變更違約金之起算日為自九十一年一月七日起算。嗣又變更利率為按年息
    百分之八點八六四計算，且違約金之起算日亦變更為自九十一年一月十六日起算
    。經核原告上開所為訴之變更，係屬擴張或減縮應受判決事項之聲明，核與民事
    訴訟法第二百五十五條第一項但書第三款規定相符，應准許之。又按當事人喪失
    訴訟能力或法定代理人死亡或其代理權消滅者，訴訟程序在有法定代理人或取得
    訴訟能力之本人，承受其訴訟以前當然停止；惟有訴訟代理人者不適用之；另承
    受訴訟人，於得為承受時，應即為承受之聲明；民事訴訟法第一百七十條、第一
    百七十三條及第一百七十五條第一項分別定有明文。本件被告高慶工業股份有限
    公司之原法定代理人庚○○已因故請辭，由台灣高等法院高雄分院選任丁○○繼
    任臨時管理人；並由丁○○具狀聲明承受訴訟，有其提出之聲明承受訴訟狀及台
    灣高等法院高雄分院九十一年抗字第五六○號裁定各一件可參，經核與前開規定
    相符，應准其承受訴訟，合先敘明。
二、原告主張：被告高慶工業股份有限公司，邀同其餘被告為連帶保證人，於九十年
    八月六日向原告借款九百八十九萬一千七百七十三元，到期日為九十年十二月三
    十日，約定利息依百分之九點零七四按月計付，如利率調整時，自調整日起各改
    按原告新訂之基本放款利率加碼年息百分之一點五計付利息，遲延履行時，除仍
    按上開利率計息外，其逾期在六個月以內者，按上開利率百分之十，其逾期超過
    六個月部份，按上開利率百分之二十加付違約金。詎被告自九十年十二月三十日
    到期起即未依約履行清償本息，合計積欠本金為九百八十九萬一千七百七十三元
    ，而按上開約定之利率，本件借款之年息應為百分之八點八六四，爰依消費借貸
    及連帶保證之法律關係提起本件訴訟等語。並聲明：如主文所示。
三、被告己○○、戊○○、庚○○則以：簽立連帶保證書是八十七年的事情，現在渠
    等均不在公司任職，本票上面關於公司及庚○○部分的印章印文是真正的，至於
    其餘簽名的部分則不是渠等親自簽名等語。被告高慶工業股份有限公司（下稱高
    慶公司）、丁○○、丙○○○、甲○○、壬○○、乙○○則以：對積欠原告本金
    之數額及利息、違約金起算日不爭執，至於利率，則依原告所提出之放款帳務資
    料查詢單，本件貸款利息於九十年十一月間已調整為年息百分之七點二三九，則
    原告訴之聲明請求之利息，以年息百分之八點八六四計算，即有違誤等語，資為
    抗辯。並均聲明：原告之訴駁回。
四、原告主張之事實，業據其提出本票、連帶保證書、放款資料查詢單各一件為證，
    被告雖以前詞置辯，惟查：
  (一)連帶保證書上被告庚○○、丁○○、壬○○、乙○○、戊○○、甲○○、丙○○○、己○○之簽名及印章印文，及本票上被告高慶公司之印章印文均屬真正一事
    ，已為被告所不爭執，則依連帶保證書之約定「立連帶保證書人庚○○等今向台
    灣省合作金庫連帶保證凡貴庫持有高慶工業股份有限公司於現在及將來所簽章之
    付款、承兌、背書或保證之票據、借據、契約及其他一切債務憑證以二億元為限
    額，保證人願與債務人負連帶償還責任。」，被告庚○○、丁○○、壬○○、乙○○、戊○○、甲○○、丙○○○、己○○自應就被告高慶公司簽立本票所負之
    九百八十九萬一千七百七十三元債務，負連帶保證人責任。是被告己○○、戊○○、庚○○抗辯：現在渠等均不在公司任職，本票上簽名的部分則不是渠等親自
    簽名云云，應不足採。
  (二)其次，被告高慶公司、丁○○、丙○○○、甲○○、壬○○、乙○○對於本件借
    款計算利息及違約金之利率，雖以前詞置辯，惟查原告九十年十一月間之基本放
    款利率為百分之七點三六四等情，業有被告不爭執之原告利率表為證，而依本票
    之記載，本件借款加碼年息為百分之一點五，則原告就本件借款所得請求之利率
    ，應為百分之七點三六四再加計百分之一點五之加碼年息，即百分之八點八六四
    ，原告以之計算本件利息及違約金，堪可採取，至加碼年息係每屆滿三個月得檢
    討調整一次，非應調整之，原告自無必要調整本件借款之加碼年息，從而，被告
    所辯應不足採。
  (三)從而，原告依消費借貸及連帶保證之法律關係，請求被告給付如主文所示之本金
    、利息及違約金，洵屬有據，應予准許。
五、本件事證已臻明確，被告己○○、戊○○、庚○○雖請求傳訊被告壬○○本人出
    庭，惟被告壬○○之訴訟代理人除對本件借款利率有爭執外，對於其餘原告所主
    張之事實，均不爭執，是自無傳訊被告壬○○本人出庭之必要，併此敘明。
六、據上論結：本件原告之訴為有理由，依民事訴訟法第八十五條第二項，判決如主
    文。
中　　　華　　　民　　　國　　九十一　　年　　十一　　月　　二十七　　　日
                                    臺灣屏東地方法院民事第二庭
~B審判長法官　阮世賢
~B法　　　官　胡晏彰
~B法　　　官　王炳人
右為正本係照原本作成。
如不服本判決應於收受送達後二十日內向本院提出上訴狀。
~B法院書記官　黃秀梅
中　　　華　　　民　　　國　　九十一　　年　　 十一　　 月　　二十七　　日
